臺灣雲林地方法院民事簡易判決
111年度簡字第108號
原      告  明台產物保險股份有限公司

法定代理人  松延洋介
訴訟代理人  莊喬能  
被      告  柯國賢  
上列當事人間請求損害賠償（交通）事件，本院於民國111年12
月8日言詞辯論終結，判決如下：
    主  文
被告應給付原告新臺幣379,690元，及自民國111年7月2日起至清
償日止，按年息百分之5計算之利息。
原告其餘之訴駁回。
訴訟費用由被告負擔百分之67，餘由原告負擔。
本判決第一項得假執行。
    事實及理由
壹、程序部分：
    被告經合法通知，未於最後言詞辯論期日到場，核無民事訴
    訟法第386條各款所列情形，經依原告聲請，由其一造辯論
    而為判決。
貳、實體部分：
一、原告主張：
    被告駕駛牌照號碼BEU-OOOO號車，於民國110年9月4日4時20
    分，行經南投縣○○鎮○道0號244公里200公尺處時，因其未注
    意車前狀況之過失，自後追撞原告所承保之被保險人黃茂榮
    所有而由本人駕駛之牌照號碼BAX-OOOO號自用小客車（下稱
    系爭汽車），致系爭汽車受有損壞，系爭汽車為2018年5月
    出廠，新車價為新臺幣(下同)86萬元，109年9月投保時承保
    金額為621,000元。110年9月4日發生車禍時因系爭汽車嚴重
    毀損，僅外觀可見零件受損費用估價金額即高達586,487元
    以上，尚不含拆修後內部零件受損可能追加之金額，顯有修
    復費用過鉅而屬回復原狀顯有重大困難之程度，因此保戶選
    擇將車輛向監理站報廢，而原告已依保險契約賠付被保險人
    保險金共計621,000元，又本件車輛殘值經標售52,000元，
    為此向被告請求之金額為569,000元（計算式：621,000-52,
    000=569,000）。此項損害係肇因於被告駕駛過失所致，依
    法被告自應負賠償之責，爰依保險法第53條、民法第191條
    之2、民法第184條之規定代位被保險人提起本訴等語，並聲
    明：被告應給付原告569,000元，及自起訴狀繕本送達被告
    翌日起至清償日止，按年息百分之5計算之利息。
二、被告則以：
  ㈠原告曾向伊表示汽車修理費用為18萬元，詎嗣後車主竟將系
    爭汽車報廢，不符合比例原則。原告所提估價單中亦有部分
    是重複開立，只是名稱變更，該估價單並不可採。
  ㈡原告於系爭汽車報廢前從未讓伊表示意見，於系爭汽車報廢
    後方將單據寄送給伊，伊於系爭交通事故發生後完全沒有再
    見過系爭汽車，原告請求之金額並不合理。
  ㈢系爭汽車車主即訴外人黃茂榮，於系爭交通事故發生時，在
    下交流道的過程中緊急剎車，伊因駕駛載貨貨車太重，閃避
    不及方才撞擊系爭汽車，黃茂榮亦提及當時心情不好，駕駛
    系爭汽車亂晃，可能當下精神狀況不佳，開車不專心而與有
    過失。
  ㈣如認被告應負損害賠償之責，被告請求依法折舊計算金額等
    語，資為抗辯，並聲明：原告之訴駁回。
三、本院之判斷：
　㈠被告駕駛牌照號碼BEU-OOOO號車，於民國110年9月4日4時20
    分，行經南投縣○○鎮○道0號244公里200公尺處時，因其未注
    意車前狀況之過失，自後追撞原告所承保之被保險人黃茂榮
    所有而由本人駕駛之系爭汽車，致系爭汽車受有損壞，系爭
    汽車為2018年5月出廠，新車價為86萬元，109年9月投保時
    承保金額為621,000元。被保險人黃茂榮選擇將車輛向監理
    站報廢，而原告已依保險契約賠付被保險人保險金共計621,
    000元，又本件車輛殘值經標售52,000元等事實，被告並未
    予以爭執。並有行照、駕照、保單明細(本院卷第17至19頁)
    、系爭汽車毀損照片(本院卷第20至23頁)、估價單(本院卷
    第24至27頁)、賠款同意書(本院卷第28頁)、報廢車輛買賣
    契約書(本院卷第29至30頁)、交通事故當事人登記聯單、初
    判表(本院卷第31至32頁)、汽車重置價格參考表(本院卷第1
    25頁)、理賠計算書、匯款明細(本院卷第147至151頁)、國
    道公路警察局第八公路警察大隊111年8月23日國道警八交字
    第1110403082號函及附件(本院卷第59至80頁)、台灣區汽車
    修理工業同業公會111年10月19日台區汽工(宗)字第111520
    號函(本院卷第135至138頁)、交通部台中區監理所鑑定意見
    書(本院卷第153至158頁)在卷可稽，互核相符。故被告所駕
    駛之車輛與黃茂榮所駕駛之系爭汽車於上開時間、地點，因
    被告未注意車前狀況之過失而發生追撞事故，致系爭汽車受
    有損壞，且系爭汽車業已報廢，原告已依保險契約賠付黃茂
    榮621,000元，系爭汽車殘值經標售52,000元之事實，應可
    先予認定。又黃茂榮之系爭汽車所受損害之結果，係因被告
    之過失侵權行為所直接造成，自具有相當因果關係，是原告
    主張被告應負過失侵權行為之損害賠償責任，自屬有據。
　㈡原告主張其代位行使黃茂榮對被告之損害賠償請求權，則為
    被告所爭執，並以前詞置辯。是以本件爭點厥為：本件車禍
    之發生，被告與黃茂榮是否均有過失？若是，過失比例為何
    ？原告得向被告請求賠償之範圍及數額應為若干元？
　㈢本件應由被告負全部之過失責任：
　⒈本件係肇因於被告未注意車前狀況，自後追撞黃茂榮所駕駛
    之系爭汽車乙節，業經認定如前，佐以交通部公路總局臺中
    區監理所南投縣區車輛行車事故鑑定會鑑定意見書之鑑定結
    果略以：「一、甲○○駕駛自用小貨車，夜間未保持安全距離
    、充分注意車前狀況及妥採安全措施，由後追撞黃車，為肇
    事原因。二、黃茂榮駕駛自用小客車，無肇事因素。」等情
    ，有上開鑑定意見存卷可參(本院卷第155至158頁)，本院審
    酌黃茂榮之系爭汽車行駛在前，對於行駛在後之被告並無採
    取相應措施迴避其追撞之可能，又上開機構所為鑑定結果，
    已衡酌事故發生時之一切情狀，且上開機構與兩造並無利害
    關係，應可採信。是本件事故應由被告負全部之過失責任，
    堪可認定。
　⒉被告雖辯稱：黃茂榮於系爭交通事故發生時，在下交流道的
    過程中緊急剎車，伊因駕駛載貨貨車太重，閃避不及方才撞
    擊系爭汽車，黃茂榮亦提及當時心情不好，駕駛系爭汽車亂
    晃，可能當下精神狀況不佳，開車不專心而與有過失云云。
    惟心情不好與精神狀況不佳、開車不專心並無必然之連結性
    ，被告復未能舉證證明黃茂榮於事故發生當下有精神狀況不
    佳、開車不專心之情事，自難僅憑被告之臆測，而為被告有
    利之認定。是被告上開所辯，尚難憑採。
　㈣按當事人主張有利於己之事實者，就其事實有舉證之責任，
    民事訴訟法第277條前段定有明文。復按因故意或過失，不
    法侵害他人之權利者，負損害賠償責任；汽車、機車或其他
    非依軌道行駛之動力車輛，在使用中加損害於他人者，駕駛
    人應賠償因此所生之損害；不法毀損他人之物者，應向被害
    人賠償其物因毀損所減少之價額，民法第184條、第191條之
    2及第196條分別定有明文。又被保險人因保險人應負保險責
    任之損失發生，而對於第三人有損失賠償請求權者，保險人
    得於給付賠償金額後，代位行使被保險人對於第三人之請求
    權，保險法第53條第1項亦有規定。另物被毀損時，被害人
    除得依據民法第196條請求賠償外，並不排除民法第213條至
    第215條之適用，依民法第196條請求賠償物被毀損所減少之
    價額，得以修復費用為估定之標準，但以必要者為限（例如
    ：修理材料以新品換舊品，應予折舊），有最高法院77年度
    第9次民事庭會議決議可資參照。經查：
  ⒈本件車禍之發生，被告應負全部過失責任，已如前述，被保
    險人就其所受損害，本得基於侵權行為法律關係向被告請求
    賠償，而原告既依保險契約理賠保險金予被保險人，揆諸上
    開法條規定，被保險人對於侵權行為人之請求權即移轉給保
    險人，原告自得向被告求償。系爭車輛因本件車禍受損，必
    要修復費用為586,487元（含零件458,634元、烤漆56,807元
    、鈑金71,046元），有估價單在卷可按（本院卷第24至27頁
    ）。本院審酌上開估價單為中華賓士汽車股份有限公司臺南
    廠所開立，當具一定之公信力，參酌本件車禍資料所附系爭
    汽車受損照片（本院卷第21至23、77至80頁），堪認系爭車
    輛確受有損害，以修理費所列項目與車輛損害情形對照觀之
    ，尚屬相當，是該估價所載之維修項目及內容應堪採信。被
    告空言辯稱：原告所提估價單中有部分是重複開立，只是名
    稱變更，該估價單並不可採。原告於系爭汽車報廢前從未讓
    伊表示意見，於系爭汽車報廢後方將單據寄送給伊，伊於系
    爭交通事故發生後完全沒有再見過系爭汽車，原告請求之金
    額並不合理云云，並未能證明原廠之估價單有何不可採信之
    處，自無從對被告為有利之認定。另被告復辯稱：原告曾向
    伊表示汽車修理費用為18萬元，詎嗣後車主竟將系爭汽車報
    廢，不符合比例原則云云，然未能提出黃茂榮有向其表示汽
    車修理費用僅有18萬元之證明，是上開辯解亦嫌乏據。
  ⒉本件原告雖主張系爭汽車因被告之過失行為而受損，依中華
    賓士汽車股份有限公司臺南廠出具估價單，預估修復金額58
    6,487元，尚不含拆修後內部零件受損可能追加之金額，顯
    有修復費用過鉅而屬回復原狀顯有重大困難之程度，原告遂
    依保險契約相關條款約定，經訴外人黃茂榮將系爭汽車辦理
    報廢後，賠付車體險全損保險金621,000元，扣除殘餘部分
    出售所得52,000元後向被告請求賠償等語。惟本件原告依保
    險法第53條第1項規定所得代位請求者，為被害人黃茂榮對
    被告之損害賠償請求權，其所得請求者為以黃茂榮就系爭汽
    車所受損害為限，如黃茂榮損害額小於原告已給付之賠償金
    額，則原告所得代位請求者，應以該損害額為限(參見最高
    法院65年度台上字第2908號民事裁判意旨)。故原告將系爭
    汽車以全損報廢處理後，再以全損理賠金額據以對被告行使
    保險代位權而請求賠償，既未說明其依據，且對被告亦非公
    平有利，即為本院所不採。是原告雖以系爭車輛維修金額高
    於保險金額，已無修復價值，乃經由車主將系爭車輛辦理報
    廢，而賠付車體險全損保險金等語而為主張，惟此屬原告依
    保險契約相關條款所為處理之賠償方式，對系爭車輛受損之
    加害人即被告未必有利，自不得以該項保險理賠之方式拘束
    被告至明。而原告主張預估系爭汽車之修復費用為586,487
    元（含零件458,634元、烤漆56,807元、鈑金71,046元），
    有估價單附卷可佐（見本院卷第24至27頁），而依前揭說明
    ，系爭汽車之修理，既以新零件更換被毀損之舊零件，自應
    將零件折舊部分予以扣除。而依行政院所頒固定資產耐用年
    數表及固定資產折舊率表，【非運輸業用客車、貨車】之耐
    用年數為5年，依平均法計算其折舊結果（即以固定資產成
    本減除殘價後之餘額，按固定資產耐用年數表規定之耐用年
    數平均分攤，計算折舊額），每年折舊率為5分之1，並參酌
    營利事業所得稅查核準則第95條第6 項規定「固定資產提列
    折舊採用定率遞減法者，以1年為計算單位，其使用期間未
    滿1年者，按實際使用之月數相當於全年之比例計算之，不
    滿1月者，以1月計」，系爭汽車自出廠日為107年5月（本院
    卷第17頁），迄本件車禍發生時即110年9月4日，已使用3年
    4月，是系爭汽車零件修理費用經折舊後為203,837元【計算
    方式：1.殘價＝取得成本÷（耐用年數＋1）即458,634÷（5+1
    ）≒76,439（小數點以下四捨五入）；2.折舊額＝（取得成本
    －殘價）×1/（耐用年數）×（使用年數）即(458,634－76,439
    )×1/5×（3+4/12）≒254,797（小數點以下四捨五入）；3.扣
    除折舊後價值＝（新品取得成本－折舊額）即458,634－254,79
    7＝203,837】，加計不計算折舊之烤漆56,807元、鈑金71,04
    6元，則原告得請求之修車費用計以331,690元為必要（計算
    式：203,837元＋56,807元＋71,046元＝331,690元）。
  ⒊又系爭汽車係於107年5月份出廠，廠牌：SMART、型式：forf
    our、排氣量：898 CC之自用小客車，於110年9月事故發生
    時之價值約為51萬元，於發生事故修復後之價值約為41萬元
    ，減損價值約為10萬元，有台灣區汽車修理工業同業公會11
    1年10月19日台區汽工（宗）字第111520號函覆附卷可稽（
    本院卷第135頁），考量台灣區汽車修理工業同業公會已參
    據權威車訊及其專業實施價值減損之鑑定（本院卷第135至1
    38頁），該等鑑定結果當屬可信。是系爭汽車之必要修復費
    用依據上開說明僅為331,690元，不僅低於系爭車輛事故發
    生時之市價51萬元，亦低於鑑定修復後之市價41萬元；縱然
    必要修復費用331,690元加計該車交易價值貶損10萬元，亦
    僅有431,690元【計算式：331,690元（修復必要費用）＋10
    萬元（交易價值貶損）＝431,690元】，此數額仍低於台灣區
    汽車修理工業同業公會鑑定系爭汽車事故發生時之市價51萬
    元，實難認系爭汽車之損害，已達回復原狀需費過鉅而屬回
    復原狀顯有重大困難之程度。是原告主張被告應按全損理賠
    金額賠償，並無所據。
  ⒋又按損害賠償之目的在於填補所生之損害，其應回復者，係
    應有之狀態，自應將損害事故發生後之變動狀況考慮在內。
    故於物被毀損時，被害人除得請求賠償修復費用外，就其物
    因毀損所減少之價值，於超過修復費用之差額範圍內，仍得
    請求賠償（最高法院92年度台上字第2746號民事判決）。是
    以，於物被毀損時，被害人除得請求修補或賠償修復費用，
    以填補技術性貶值之損失而回復物之物理性原狀外，就其物
    因毀損所減少之交易價值，亦得請求賠償，以填補交易性貶
    值損失而回復物之價值性原狀。況車輛被毀損時縱經修復完
    成，惟在交易市場上通常被歸類為「事故車」，而為一般人
    不樂意購買，是與市場上同款未曾發生事故之車輛相較，其
    交易價額難免有所落差，被害人因而受有事故車輛交易價值
    貶損之損失，是被害人如能證明其車輛因毀損所減少之價額
    超過必要修護費用時，就其差額自得請求賠償，是系爭汽車
    因本件事故損壞，縱經修復完成，惟其正常交易價格已貶值
    10萬元（本院卷第135頁），業如前述，原告自得請求被告
    賠償之。從而，原告可請求之損害賠償總額為431,690元【
    計算式：331,690元（修復必要費用）＋10萬元（交易價值貶
    損）＝431,690元】。
  ⒌再觀原告因拍賣系爭車輛車體而受有52,000元，有報廢車輛
    買賣契約書在卷可考（本院卷第29頁），原告已就系爭車輛
    之殘餘價值受償，應自被告應賠償之金額予以扣除，故原告
    代位行使黃茂榮對於被告之損害賠償請求權，請求被告賠償
    379,690元【計算式：431,690元－52,000元＝379,690元】，
    為有理由，逾此範圍，則無理由。
  ⒍再按給付無確定期限者，債務人於債權人得請求給付時，經
    其催告而未為給付，自受催告時起，負遲延責任。其經債權
    人起訴而送達訴狀與催告有同一之效力；又遲延之債務，以
    支付金錢為標的者，債權人得請求依法定利率計算之遲延利
    息。但約定利率較高者，仍從其約定利率；而應付利息之債
    務，其利率未經約定，亦無法律可據者，週年利率為5％，民
    法第229條第2項、第233條第1項、第203條分別定有明文。
    本件被告所負債務既屬未定期限之金錢債務，雙方就利率並
    無約定，亦無其他可據之利率計算規範，依上開規定，原告
    請求被告給付損害賠償債務自民事起訴狀繕本送達翌日起（
    即111年7月2日，見本院卷第39頁）計算之法定遲延利息，
    亦屬有據。
四、綜上所述，原告依民法第191條之2、第184條及保險法第53
    條，請求被告給付379,690元，及自111年7月2日起至清償日
    止，按週年利率百分之5計算之利息，為有理由，應予准許
    。逾此範圍之請求，則屬無據，應予駁回。
五、本件為適用簡易訴訟程序所為被告部分敗訴之判決，且本判
    決所命給付之金額未逾50萬元，依民事訴訟法第389條第1項
    第3款、第5款規定，應依職權就被告敗訴部分宣告假執行。
六、本件事證已臻明確，兩造其餘攻擊防禦方法及所舉證據資料
    ，核與本判決所得心證及結果均不生影響，毋庸逐一論述，
    附此敘明。　
七、訴訟費用負擔之依據：民事訴訟法第79條。 　　
中　　華　　民　　國　　111 　年　　12　　月　　22 　日
                  民事簡易庭    法  官  黃偉銘
以上正本係照原本作成。
如對本判決上訴，須於判決送達後20日內向本院提出上訴狀。如
委任律師提起上訴者，應一併繳納上訴審裁判費。　　　　　　
中　　華　　民　　國　　111 　年　　12　　月　　22　　日
                                書記官   鄭蕉杏